【裁判字號】    97,台非,317
【裁判日期】    970711
【裁判案由】    違反槍砲彈藥刀械管制條例
【裁判全文】
最高法院刑事判決              九十七年度台非字第三一七號
上  訴  人  最高法院檢察署檢察總長
被      告  甲○○
                    號
上列上訴人因被告違反槍砲彈藥刀械管制條例案件，對於台灣高
等法院中華民國九十六年十月二十九日第二審確定判決（九十六
年度上訴字第三九五二號，起訴案號：台灣板橋地方法院檢察署
九十五年度偵字第二七一七五號），認為違背法令，提起非常上
訴，本院判決如下：
    主  文
上訴駁回。
    理  由
非常上訴理由稱：「按判決不適用法則或適用不當者，為違背法
令，刑事訴訟法第三百七十八條定有明文。又總統於民國九十六
年七月四日以華總一義字第0960008587l 號令公布，增訂刑事訴
訟法施行法第七條之五條文，規定：『中華民國九十六年六月十
五日修正通過之刑事訴訟法施行前，不服地方法院第一審判決而
上訴者，仍適用修正前第三百六十一條、第三百六十七條規定』
。而中華民國九十六年六月十五日修正通過之刑事訴訟法第三百
六十一條、第三百六十七條條文，經總統於九十六年七月四日以
華總一義字第0960008588l 號令公布，於同年七月六日生效。經
查，本案被告甲○○不服台灣板橋地方法院於九十六年六月二十
二日以九十六年度訴字第二四二號之第一審判決，於九十六年六
月二十八日提起第二審上訴，係在上開條文修正通過施行之前，
有該被告之『刑事上訴狀』在卷可稽。核其上訴狀雖未敘述具體
理由，但依修正前刑事訴訟法第三百六十一條規定，並無『上訴
書狀應敘述具體理由』之規定；第三百六十七條亦無第二審法院
認為『上訴書狀未敘述理由』之情形者，應以判決駁回上訴之規
定。乃原審法院疏未注意上述增訂刑事訴訟法施行法第七條之五
規定，竟依修正後刑事訴訟法第三百六十一條、第三百六十七條
規定，裁定先定期命被告補正上訴理由，因被告逾期未補正，即
認其上訴不合法律上之程式，而不經言詞辯論，逕予駁回其上訴
，自有判決適用法則不當之違背法令。案經確定，爰依刑事訴訟
法第四百四十一條、第四百四十三條規定提起非常上訴，以資糾
正。」等語。
本院按：司法院釋字第二七一號解釋明示刑事訴訟程序中不利益
於被告之合法上訴，上訴法院誤為不合法，而從程序上為駁回上
訴之判決確定者，其判決固屬重大違背法令，惟既具判決之形式
，仍應先依非常上訴程序將該確定判決撤銷後，始得回復原訴訟
程序，就合法之上訴部分進行審判。足見此所謂之合法上訴，係
指明為「不利益於被告之合法上訴」，與司法院院字第七九０號
解釋不問此項合法上訴是否利益於被告者，自不相同；否則，既
有院字第七九０號解釋，又何待於釋字第二七一號解釋。因此，
利益於被告之合法上訴，上訴法院誤為不合法而從程序上為駁回
上訴之判決確定者，當不屬於釋字第二七一號解釋之範圍，仍應
援用本院二十五年上字第三二三一號判例，亦即此種程序上之判
決，本不發生實質上之確定力，毋庸先依非常上訴程序撤銷，可
逕依合法之上訴，進行審判，徵諸釋字第二七一號解釋文末僅謂
：「最高法院二十五年上字第三二三一號判例於上開解釋範圍內
，應不再援用」，益覺明顯。是本件非常上訴意旨所指如果無訛
，則原判決係就利益於被告甲○○之合法上訴，誤認刑事訴訟法
第三百六十一條第二項修正施行前，上訴書狀仍應敘述具體理由
，裁定定期間命被告補正，被告逾期未予補正，依同法第三百六
十七條規定，判決駁回其上訴，揆之上開說明，此一無效之程序
判決，自始不發生實質之確定力，原審法院應依本院二十五年上
字第三二三一號判例意旨，逕行就被告之合法第二審上訴為實體
上之裁判，即無提起非常上訴之必要。非常上訴意旨，指摘原判
決有適用法則不當之違誤，求為撤銷，非有理由，應予駁回。
據上論結，應依刑事訴訟法第四百四十六條，判決如主文。
中    華    民    國  九十七  年    七    月   十一   日
                      最高法院刑事第六庭
                          審判長法官  洪  清  江
                                法官  韓  金  秀
                                法官  陳  晴  教
                                法官  李  錦  樑
                                法官  陳  東  誥
      本件正本證明與原本無異
                                      書  記  官
中    華    民    國  九十七  年    七    月   十四   日
                                                    Ａ


司法院資訊處製作；財團法人民間司法改革基金會備份。
